臺灣屏東地方法院刑事判決　　　　　　　100年度訴字第976號
公　訴　人　臺灣屏東地方法院檢察署檢察官
被　　　告　蔡進發
指定辯護人　本院公設辯護人　張宏惠
上列被告因違反毒品危害防制條例案件，經檢察官提起公訴（99
年度偵字第7459號），本院判決如下：
    主  文
蔡進發販賣第三級毒品，累犯，處有期徒刑貳年玖月；未扣案之
販賣第三級毒品所得新臺幣肆佰元沒收，如全部或一部不能沒收
時，以其財產抵償之。
    事  實
一、蔡進發前因公共危險案件，經臺灣臺南地方法院於民國95年
    12月15日以95年度交簡字第2771號判處有期徒刑3 月，並於
    96年1 月8 日確定，而於96年3 月2 日繳納易科罰金執行完
    畢。
二、詎其猶不知悔改，竟基於意圖營利之販賣第三級毒品愷他命
    （Ketamine）之犯意，於97年3 月初某日18時後之某時許，
    於其駕駛車牌號碼不詳之自小客車搭載黃建霖外出吃飯後，
    再駕駛上開自小客車搭載黃建霖返回黃建霖位於屏東縣鹽埔
    鄉○○村○○路21之4 號住處時，在該住處附近之前開自小
    客車上，以新臺幣（下同）400 元之代價，販賣愷他命1 包
    （重量約0.8 公克）給黃建霖而牟利。
三、案經黃建霖告發而由臺灣屏東地方法院檢察署檢察官偵查起
    訴。
    理  由
一、本判決所引用之證據資料（詳後引證據），其中傳聞證據部
    分，縱無刑事訴訟法第159 條之1 至第159 條之4 或其他規
    定之傳聞證據例外情形，亦因被告不爭執證據能力（見本院
    卷第54頁反面、55頁），依據刑事訴訟法第159 條之5 第1
    項之規定，本院審酌該證據作成之情況，認為適當，應得為
    證據。
二、訊據被告蔡進發對於前開時、地販賣愷他命之犯罪事實，業
    已坦承不諱，核與其於偵查中所供大致相符，並與證人黃建
    霖於警詢及偵查中所證互核一致，經查尚無明顯矛盾或不合
    常情之處。又按販賣毒品罪之所謂「意圖」，即犯罪之目的
    ，原則上不以發生特定結果為必要，只需有營利之意圖為已
    足，不以買賤賣貴而從中得利為必要（參見最高法院97年度
    台上字第2109號判決意旨）。被告既販賣前揭愷他命給證人
    黃建霖，同時向其收取現金400 元，顯見雙方即有交易之對
    價關係，被告當有營利之意圖無疑。綜上所述，足徵被告之
    自白核與事實相符，其所為自白當可採信，是以本件事證已
    臻明確，被告之犯行應堪認定。
三、論罪科刑部分：
  (一)被告行為後，毒品危害防制條例於98年5 月20日修正公布，
    現並已施行（按：實務見解上有認應自98年5 月22日施行，
    有認應自98年11月20日施行。但無論採用何說，上開條例之
    修正現均已施行）。按行為後法律有變更者，適用行為時之
    法律，但行為後之法律有利於行為人者，適用最有利於行為
    人之法律，現行刑法第2 條第1 項定有明文。又比較新舊法
    ，應就罪刑有關之共犯、未遂犯、想像競合犯、牽連犯、連
    續犯、結合犯，以及累犯加重、自首減輕暨其他法定加減原
    因（如身分加減）與加減例等一切情形，綜其全部罪刑之結
    果而為比較。經查：
  1.修正前毒品危害防制條例第4 條第3 項有關販賣第三級毒品
    之規定，其法定刑為「五年以上有期徒刑，得併科新台幣五
    百萬元以下罰金」；惟修正後毒品危害防制條例第4 條第3
    項關於販賣第三級毒品之法定刑則為「五年以上有期徒刑，
    得併科新台幣七百萬元以下罰金」，業已將得併科之罰金最
    高額提高至七百萬元，自以修正前之規定對被告有利。
  2.修正後毒品危害防制條例第17條增訂第2 項，規定「犯（同
    條例）第四條至第八條之罪於偵查及審判中均自白者，減輕
    其刑」，而修正前該條例則無此規定。本件被告於偵查及本
    院審理時均自白販賣第三級毒品之犯行，依修正後之上開規
    定可獲得減輕其刑之寬典，是修正後之規定對被告自係較為
    有利。
  3.經綜合全部罪刑而為比較結果，本件涉及新舊法比較適用者
    ，因新法雖就得併科之罰金最高額提高至七百萬元，而對被
    告有所不利，但另一方面被告可獲得減輕其刑之寬典，故新
    法之規定應較有利於被告，揆諸首揭說明，應依刑法第2 條
    第1 項但書，一體適用被告行為後之新法規定。
  (二)查愷他命屬毒品危害防制條例第2 條第2 項3 款所規定之第
    三級毒品。核被告販賣愷他命之行為，係犯毒品危害防制條
    例第4 條第3 項之販賣第三級毒品罪。被告持有所欲販賣之
    毒品，復進而著手販賣，其持有毒品之低度行為，為販賣毒
    品之高度行為所吸收，不另論罪。又被告前有如犯罪事實欄
    所載之論罪科刑及執行完畢之紀錄，此有臺灣高等法院被告
    前案紀錄表1 份在卷可按，其受有期徒刑執行完畢，於5 年
    以內故意再犯本件最重本刑為有期徒刑以上之罪，為累犯，
    應依刑法第47條第1 項規定，加重其刑。被告於偵查及本院
    審理時均自白犯行，爰依毒品危害防制條例第17條第2 項規
    定，減輕其刑，並依刑法第71條第1 項規定，先加而後減之
    。
  (三)本院審酌被告正值青壯，本應依循正軌賺取財物，詎其不思
    此為，竟視政府反毒政策及宣導如無物，竟意圖營利而販賣
    第三級毒品愷他命，對於愷他命施用來源之提供大有助益，
    影響所及，非僅多數人之生命、身體將可能受其侵害，社會
    、國家之法益亦不能免，為害之鉅，當非個人一己之生命、
    身體法益所可比擬，足見其所為實有不該，惟考量被告於犯
    後即能坦承犯行，且其經查獲之販賣次數為1 次及販賣金額
    為400 元均屬有限等一切情狀，認檢察官具體求處有期徒刑
    3 年9 月，尚屬過重，爰量處如主文所示之刑。
  (四)再者，被告販賣第三級毒品所得之交易價金400 元，雖未扣
    案，惟係被告販賣第三級毒品所得之財物，應依毒品危害防
    制條例19條第1 項規定宣告沒收，如全部或一部不能沒收時
   ，以其財產抵償之。
據上論斷，應依刑事訴訟法第299 條第1 項前段，毒品危害防制
條例第4 條第3 項、第17條第2 項、第19條第1 項，刑法第11條
、第2 條第1 項但書、第47條第1 項，判決如主文。
本案經檢察官王光傑到庭執行職務。
中    華    民    國    100   年    11    月    17    日
              刑事第三庭  審判長法  官  楊宗翰
                                法  官  許瑜容
                                法  官  薛侑倫
以上正本證明與原本無異。
如不服本判決應於收受判決後10日內向本院提出上訴書狀，並應
敘述具體理由；其未敘述上訴理由者，應於上訴期間屆滿後20日
內向本院補提理由書（均須按他造當事人之人數附繕本）「切勿
逕送上級法院」。
中    華    民    國    100   年    11    月    17    日
                                書記官  溫訓暖
附錄本案論罪科刑法條全文：
製造、運輸、販賣第一級毒品者，處死刑或無期徒刑；處無期徒
刑者，得併科新臺幣二千萬元以下罰金。
製造、運輸、販賣第二級毒品者，處無期徒刑或七年以上有期徒
刑，得併科新臺幣一千萬元以下罰金。
製造、運輸、販賣第三級毒品者，處五年以上有期徒刑，得併科
新臺幣七百萬元以下罰金。
製造、運輸、販賣第四級毒品者，處三年以上十年以下有期徒刑
，得併科新臺幣三百萬元以下罰金。
製造、運輸、販賣專供製造或施用毒品之器具者，處一年以上七
年以下有期徒刑，得併科新臺幣一百萬元以下罰金。
前五項之未遂犯罰之。